最高法院民事裁定　　　　　　　　　 110年度台上字第2979號
上　訴　人　吳祖望
訴訟代理人　張寧洲律師
被 上訴 人　周彥彤

上列當事人間債務人異議之訴等事件，上訴人對於中華民國 110
年1月19日臺灣高等法院第二審判決（108年度上字第1509號），
提起上訴，本院裁定如下：
    主  文
上訴駁回。
第三審訴訟費用由上訴人負擔。
    理  由
一、按上訴第三審法院，非以原判決違背法令為理由，不得為之
    ；又判決不適用法規或適用不當者，為違背法令；且提起上
    訴，上訴狀內應記載上訴理由，表明原判決所違背之法令及
    其具體內容，暨依訴訟資料合於該違背法令之具體事實，其
    依民事訴訟法第469條之1規定提起上訴者，並應具體敘述為
    從事法之續造、確保裁判之一致性或其他所涉及之法律見解
    具有原則上重要性之理由。同法第467條、第468條、第 470
    條第2項定有明文。是當事人提起上訴，如依同法第469條規
    定，以原判決有所列各款情形之當然違背法令為理由時，其
    上訴狀或理由書應表明該判決有合於各該條款規定情形之具
    體內容，及係依何訴訟資料合於該違背法令之具體事實；如
    依同法第469條之1規定，以原判決有前條以外其他不適用法
    規或適用不當為理由時，其上訴狀或理由書應表明該判決所
    違背之法令條項，或有關解釋字號，或成文法以外之習慣或
    法理、法則等及其具體內容，暨係依何訴訟資料合於該違背
    法令之具體事實，並具體敘述為從事法之續造、確保裁判之
    一致性或其他所涉及之法律見解具有原則上重要性之理由。
    上訴狀或理由書如未依上述方法表明，或其所表明者與上開
    法條規定不合時，即難認為已合法表明上訴理由，其上訴自
    非合法。
二、本件上訴人對於原判決提起上訴，雖以該判決違背法令為由
    ，惟核其上訴理由狀所載內容，係就原審取捨證據、認定事
    實之職權行使，所論斷：被上訴人主張簽發原判決附表一所
    示本票（下稱系爭本票）交付予上訴人，係為由上訴人持向
    法院聲請強制執行以虛增執行債權使用，上訴人取得系爭本
    票為與其通謀虛偽意思表示乙節，應由被上訴人負舉證責任
    ；綜合兩造不爭執事項及陳述，證人李宛軒之證述，並審酌
    被上訴人簽發系爭本票時，兩造之財務狀況，暨因男女朋友
    關係，上訴人於該段時間代為處理被上訴人相關法律事務，
    參互以觀，足認被上訴人主張與上訴人通謀虛偽意思表示而
    簽發系爭本票交付予上訴人，應屬無效乙節，堪予採信。從
    而，被上訴人訴請確認系爭本票債權不存在，並依強制執行
    法第14條第2項、民法第179條規定，提起債務人異議之訴，
    主張上訴人不得執臺灣士林地方法院（下稱士林地院） 100
    年度司票字第199 號裁定為執行名義對被上訴人為強制執行
    ；士林地院107年度司執字第25657號強制執行事件之執行程
    序應予撤銷；以及上訴人應返還系爭本票，為有理由，應予
    准許等情，指摘為不當，並就原審已論斷或其他於判決結果
    無影響者，泛言未論斷或論斷違法，而未表明依訴訟資料合
    於該違背法令之具體事實，並具體敘述為從事法之續造、確
    保裁判之一致性或其他所涉及之法律見解具有原則上重要性
    之理由，難認已合法表明上訴理由。依首揭說明，應認其上
    訴為不合法。末查，被上訴人於一審即陳述：為了將不動產
    留下來，開立系爭本票供上訴人向法院執行虛增債權…；於
    原審言詞辯論時明確主張：「簽發本票之原因關係為通謀虛
    偽意思表示，簽發行為無效」等語（見一審卷第69頁、原審
    卷第370 頁）。上訴人認原判決係就當事人未主張之事實逕
    為論斷，有違辯論主義，不無誤會，附此敘明。
三、據上論結，本件上訴為不合法。依民事訴訟法第481 條、第
    444條第1項、第95條、第78條，裁定如主文。
中    華    民    國   110    年    11    月    24    日
                      最高法院民事第六庭
                          審判長法官  魏  大  喨  
                                法官  李  寶  堂  
                                法官  李  文  賢  
                                法官  林  玉  珮  
                                法官  邱  瑞  祥  
本件正本證明與原本無異
                                      書  記  官
中    華    民    國   110    年    11    月    30    日